臺灣苗栗地方法院刑事判決　　　　　　　 100年度訴字第32號
公　訴　人　臺灣苗栗地方法院檢察署檢察官
被　　　告　彭昌政
　　　　　（另案於法務部矯正署新竹看守所附設勒戒所執行）
指定辯護人　周敬恒律師
上列被告因強盜案件，經檢察官提起公訴（99年度偵字第5382號
），本院判決如下：
    主  文
彭昌政竊盜，累犯，處有期徒刑壹年陸月；又以強暴妨害人行使
權利，累犯，處有期徒刑陸月。應執行有期徒刑壹年拾月。
    事  實
一、彭昌政曾犯竊盜、詐欺等案件，經本院以97年度易字第518
    號判決，處有期徒刑6 月、6 月、6 月並定應執行有期徒刑
    1 年5 月確定，於民國98年9 月11日縮短刑期執行完畢。竟
    仍意圖為自己不法之所有，於99年6 月27日凌晨5 時許，前
    往魏一成所經營設於苗栗縣竹南鎮○○路2180號「錦成玻璃
    工廠」內，竊取燒成爐白金溫度計1 支。詎彭昌政得手後，
    欲騎乘車牌號碼HOR-627 號機車逃逸時，適為魏一成察覺上
    開犯行，而將插於該機車電門之鑰匙取下放置於褲袋內，防
    止彭昌政脫逃並報警。詎彭昌政竟基於妨害魏一成行使逮捕
    現行犯之權利，以強行搜查魏一成身體並將魏一成推倒之強
    暴方式，妨害魏一成行使逮捕現行犯之權利。嗣魏一成倒地
    後，置放於口袋內之機車鑰匙掉出，彭昌政始取得鑰匙並隨
    即騎乘機車逃逸。
二、案經苗栗縣警察局竹南分局報告臺灣苗栗地方法院檢察署檢
    察官偵查後提起公訴。
    理  由
壹、證據能力部分：
一、本案被告以外之人，即證人魏一成於審判外之言詞或書面陳
    述，業據檢察官、被告及辯護人於審判程序一致同意作為證
    據，且對於證據能力均不爭執，經審酌前開陳述作成時之情
    況，尚無違法或證明力明顯過低之瑕疵，與本案待證事實復
    具有相當關連性，亦認為適當，依刑事訴訟法第159 條之5
    第1 項之規定，自得作為證據。至本院以下所引認定犯罪事
    實之證據，檢察官、被告、辯護人於本院審理中均未對證據
    能力有所爭執，並表示沒有意見，依首揭說明，本院自毋庸
    再一一細究該等傳聞證據是否合於刑事訴訟法第159 條之1
    至之4 等規定，而均得採為認定犯罪事實之證據。
二、被告之自白非出於強暴、脅迫、利誘、詐欺、疲勞訊問、違
    法羈押或其他不正之方法，且與事實相符者，得為證據，刑
    事訴訟法第156 條第1 項定有明文。查本件被告及辯護人於
    本院準備程序、審判期日對於檢察官所舉被告於警詢、偵查
    中之訊問筆錄等證據能力均不爭執，且未抗辯其自白非出於
    任意性，亦查無明顯事證足認檢察官及警察機關於製作上開
    筆錄時，有違法取供之情事，應認該被告於審判外之自白具
    有任意性，亦有證據能力。
貳、實體部分：
一、本件被告坦承係犯竊盜及以強暴妨害人行使權利罪，其自白
    之供述如下：(1)偵查中供稱略以，問：你有無在99年6 月27
    日到竹南錦成玻璃工廠偷東西？答：有，我將白金溫度計拿
    走。問：你如何進去？答：早上約6 、7 點多從鐵捲門旁邊
    有洞可以進去，車子停在外面，被害人聽到有聲音，就將我
    車鑰匙收起來，他將我抱住，後來我的機車鑰匙掉下來，我
    就轉身撿起來，機車騎著我就走了（偵卷第39頁）。(2)本院
    準備程序時供稱略以，問：你確實有偷到白金溫度計？答：
    有。問：有推倒魏一成，他手及臉有受傷事實？答：這我都
    承認，他先打傷我，我知道我做錯在先，我怕他打我第二次
    （本院卷第30頁）。(3)回答審判長訊問時供稱略以，問：你
    對被害人摸身體、摸口袋？答：對。問：是從上衣的口袋一
    直摸到下面褲袋？答：對，因為他當時有穿著像我們這袋子
    （胸口部分口袋）。問：摸多久，30秒有沒有？答：沒有那
    個久，就這樣子摸口袋，然後我就看到口袋有鬚鬚中國結，
    要跟他拿的時候，他不肯讓我拿。問：你有權利摸他的身體
    嗎？答：沒有權利，這就是我做錯的。問：這就強制了，妨
    害他行動自由，這個強制罪妨害自由了對不對？答：對，我
    知道。問：摸人家的身體本來就是不對啊？答：對，這個我
    承認。問：我再確認，也就是說對普通竊盜跟摸人家身體的
    口袋，這樣也構成妨害自由就強制罪，這兩個都認罪？答：
    我知道（本院卷第102 頁至103 頁）。
二、經查：(1)被告上揭自白供述，經核與證人魏一成於偵查中所
    證述：「問：當天情況為何？答：當天警報器有響，我趕到
    工廠看見一台機車，我就將鑰匙拔起，再走進去看，發現他
    偷我的溫度感測器。問：他知道你發現？答：他跑出去要騎
    機車，但是鑰匙被我拔走，他就說將鑰匙還給我，我跟他說
    沒拿，他就將我推到在地上，將鑰匙拿走（偵卷第42頁）。
    」之情節大致相符。(2)此外，復有現場照片11幀在卷可資佐
    證。綜上，被告所犯上揭竊盜及以強暴妨害人行使權利之犯
    行已斟明確，應依法論科。
二、至公訴意旨認為：被告彭昌政得手後本欲騎乘機車逃逸，適
    為魏一成察覺並將機車鑰匙取下，詎被告竟意圖脫免逮捕，
    將魏一成壓制在地上致其難以抗拒，強行取走魏一成置放於
    口袋內之機車鑰匙後，騎乘機車逃逸，係犯刑法第329 條準
    強盜罪。本件公訴意旨認被告涉犯準強盜罪，無非係據證人
    魏一成於警詢及偵查中證稱：他要跟我拿鑰匙，我就一邊走
    ，他就一邊跟，最後他將我壓住，壓住在地上，將鑰匙拿走
    （偵卷第42頁）之證詞為據。然本院經查：
  (1)刑法第329 條之準強盜罪，旨在以刑罰之手段，保障人民之
    身體自由、人身安全及財產權，免受他人非法之侵害。立法
    者就竊盜或搶奪而當場施以強暴、脅迫者，僅列舉防護贓物
    、脫免逮捕或湮滅罪證三種經常導致強暴、脅迫行為之具體
    事由，係選擇對身體自由與人身安全較為危險之情形，視為
    與強盜行為相同，而予以重罰。擬制為強盜行為之準強盜罪
    構成要件行為，雖未如刑法第328 條強盜罪之規定，將實施
    強暴、脅迫所導致被害人或第三人不能抗拒之要件予以明文
    規定，惟必於竊盜或搶奪之際，當場實施之強暴、脅迫行為
    ，已達使人難以抗拒之程度。而所謂「難以抗拒」，係指客
    觀上壓抑被害人之意思自由，已達相當之程度，而使其難以
    抗拒該不法行為之情形而言，其行為之客觀不法，方與強盜
    行為之客觀不法相當，而得與強盜罪同其法定刑（司法院釋
    字第630 號解釋及最高法院98年度台上字第4658號判決意旨
    參照。）
  (2)查證人魏一成於本院審理中證述：回答檢察官詰問時證稱
    略以，問：他當時是不是有來跟你要鑰匙？答：有。問：在
    跟你要鑰匙的過程當中，他是不是有跟你拉扯？答：稍微有
    碰撞。問：你是在拉扯的過程中跌倒的嗎？答：應該是。問
    ：你跌倒以後他就從你身上拿走他的鑰匙嗎？答：不過我也
    不太確定，是不是自己掉出來或什麼的，因為在拉扯之中蠻
    混亂的，所以說我也不太確定。問：你跌倒以後他到底對你
    做了什麼事？答：也沒做什麼，就是說跌倒之後我也是在掙
    脫，鑰匙是不是自己掉出來，我也不太確認。問：所以你跌
    倒以後，他還有跟你做拉扯跟壓制的行為，讓你要掙脫就對
    了？答：我現在要回想一下，應該也是沒有什麼跟我壓制，
    因為我跌倒自己是要想辦法爬起來對不對，就這樣子，他有
    壓制的話我應該也爬不起來，不過後來我是爬起來了沒錯（
    本院卷第93頁反面至95頁反面）。回答辯護人詰問時證稱
    略以，問：中間過程你有跌倒，你跌倒以後，被告彭昌政有
    再對你做什麼行為嗎？答：應該沒有，這我確定應該是沒有
    （本院卷第96頁）。回答受命法官訊問時證稱略以，問：
    為什麼你在警察局、檢察官那邊，兩次都講說他把你壓在地
    上？答：沒有，壓在地上那是警察跟我這樣問，然後我沒有
    幫他修正，我想因為我失竊很多次，也是都是這樣問就不了
    了之，就隨便他這麼講我就這麼答。問：你說最後他就把你
    壓在地上？答：沒有，他一邊跟上來了以後，我們就互相拉
    扯，是這樣子。問：那他是不是把你壓在地上？答：我現在
    這樣想，有時候我是不是會冤枉人家，我這樣自己現在捫心
    自問。問：那你怎麼受傷的？答：受傷的那個只是稍微擦到
    （台語）。問：怎麼擦到的（台語）？答：就是跌倒的時候
    點仔膠（台語，指柏油路）去擦到，稍微破皮。問：是不是
    他把你壓住，所以你臉這邊才去壓到，磨到點仔膠（台語，
    指柏油路）？答：沒有，不是，確定不是，絕不是。問：不
    然你為什麼在警察局跟檢察官偵查時都說這樣，今天說的不
    一樣？答：沒有，這只是感覺，應該不能冤枉人家，心裡頭
    想是說這事情不能冤枉人家。問：你倒在地上他是不是有把
    你壓住，把你鑰匙拿走？答：應該沒有壓住，這樣講實在沒
    有壓，因為是在拉扯，不是壓住是在拉扯。問：如果沒有，
    你為什麼會這樣講？答：可能我沒有詳細的考慮，沒有詳細
    的想，反正就是情緒上的問題，就是直接想說他應該多受一
    些懲罰吧（本院卷第96頁至98頁）。回答審判長訊問時證
    稱略以，問：你要不要老實說？答：對，我剛剛就是老實說
    ，所以我們在法庭上面應該是實話實說是最正確的。問：你
    說你跟他拉扯，怎麼拉扯（請證人起立和法警現場模擬）？
    答：他說你鑰匙要還給我，我說我沒有，就這樣我一邊走他
    一邊跟，就這樣拉來拉去。問：你那個動作模擬一下？答：
    那也不算拉扯，他就是跟我講說要我的鑰匙。問：你不要避
    諱，你就跟法警做個動作，怎麼拉扯，做出來給我們看？答
    ：（現場跟法警模擬拉扯情形，證人雙手摸法警雙肩，後雙
    手摸法警褲子口袋）。問：摸你身體這樣摸一摸，就這樣而
    已，怎麼越講越輕，拉扯變成用摸的？答：沒有，當時我一
    直跟他，手把他弄開啊。問：他摸你身體這樣摸你的口袋看
    看，然後你用手把他撥開？答：一直他來，我就一直撥。問
    ：這樣怎麼有拉扯？答：我不曉得，我就據實呈報，我算跟
    他拉扯，因為他就要來撥，這個當中算碰觸（本院卷第98頁
    反面至99頁）。
  (3)由上述證人魏一成之證述可知，其於偵查中證稱被告有將其
    壓制在地面上，純粹係因為被偷了很多次，導致情緒上的反
    應，想讓被告多受一些懲罰，所以才在警詢及偵查中證稱被
    告當時有將其壓制在地面云云。然實際上，被告當時僅僅強
    制搜查其身體，意圖取回機車鑰匙，此核與被告所供述相符
    。足徵，本件被告除在與證人拉扯之際，有將證人推倒之舉
    動外，並無將證人壓制在地面，使證人因而難以抗拒之情形
    甚明。而被告雖在與證人拉扯之際，有將證人推倒，然此亦
    僅屬短暫肢體衝突，客觀上亦不足以壓抑證人之意思自由，
    顯然尚未達致使證人難以抗拒之程度，參酌上開釋字第630
    號解釋及最高法院判決意旨，自與準強盜罪之構成要件不合
    。是公訴意旨認被告此部分係犯刑法第329 條之準強盜罪，
    尚有未洽。惟竊盜與準強盜罪之罪質雖有不同，然其基本社
    會事實相同，自應由本院於社會基本事實同一之範圍內，變
    更檢察官起訴所引應適用之法條。
三、核被告所為，係犯刑法第320 條第1 項竊盜罪及同法第304
    條第1 項以強暴妨害人行使權利罪。被告所犯上開二罪，犯
    意有別，行為互殊，所犯復屬不同構成要件之罪，係數行為
    ，均應分論併罰之。又被告有首揭有期徒刑科刑並執行完畢
    之前案紀錄，有臺灣高等法院被告前案紀錄表在卷可按，本
    件係於上開徒刑執行完畢，五年以內故意再犯有期徒刑以上
    之罪，為累犯，均應依同法第47條第1 項之規定，加重其刑
    。爰依同法第57條規定，審酌被告犯罪之動機、目的、手段
    、生活狀況、有多次竊盜前科之品性、智識程度、對被害人
    魏一成所造成之損害並犯後坦承所犯等一切情狀，就其所犯
    上開二罪量處適當之刑，並定其應執行之刑如主文所示。
據上論斷，應依刑事訴訟法第299 條第1 項前段、第300 條，刑
法第320 條第1 項、第304 條第1 項、第47條第1 項、第51條第
5款 、刑法施行法第1條之1，判決如主文。
本案經檢察官盧美如到庭執行職務。
中    華    民    國   100    年    6     月    23    日
                  刑事第三庭  審判長法  官  柳章峰
                                    法  官  顏苾涵
                                    法  官  陳文貴
以上正本證明與原本無異。
如不服本判決應於收受判決後10日內向本院提出上訴書狀，並應
敘述具體理由。其未敘述上訴理由者，應於上訴期間屆滿後20日
內向本院補提理由書( 均須按他造當事人之人數附繕本) 「切勿
逕送上級法院」。告訴人或被害人如對本判決不服者，應具備理
由請求檢察官上訴，其上訴期間之計算係以檢察官收受判決正本
之日期為準。
                                    書記官  陳玲君
中    華    民    國  100     年    6     月    23    日
本案論罪科刑法條全文：
中華民國刑法第320條
意圖為自己或第三人不法之所有，而竊取他人之動產者，為竊盜
罪，處5 年以下有期徒刑、拘役或5 百元以下罰金。
意圖為自己或第三人不法之利益，而竊佔他人之不動產者，依前
項之規定處斷。
前二項之未遂犯罰之。
中華民國刑法第304條
以強暴、脅迫使人行無義務之事或妨害人行使權利者，處3 年以
下有期徒刑、拘役或3 百元以下罰金。
前項之未遂犯罰之。